臺灣新竹地方法院刑事裁定　　　　　　　100年度聲字第960號
聲　請　人　臺灣新竹地方法院檢察署檢察官
被　　　告　蔡志健
上列聲請人因被告違反毒品危害防制條例案件，聲請宣告沒收（
100 年度執聲字第730 號，偵查案號：97年度毒偵字第200 號）
，本院裁定如下：
    主  文
聲請駁回。
    理  由
一、聲請意旨略以︰被告蔡志健（下稱被告）違反毒品危害防制
    條例案件，經新竹市警察局第一分局（於民國97年12月6 日
    以竹市警一分偵字第0970003754號）刑事案件報告書移送臺
    灣新竹地方法院檢察署（下稱新竹地檢署）偵辦，業經新竹
    地檢署檢察官以97年度毒偵字第200 號為緩起訴處分，並於
    97年8 月3 日確定，惟該案尚扣得被告所有之甲基安非他命
    （聲請書原載為安非他命，經新竹地檢署於100 年10月14日
    以竹檢家執法100 執聲730 字第030829號函更正）1 包毛重
    0.26公克，為被告犯罪所用之物，係屬違禁物，爰依刑事訴
    訟法第259 條之1 之規定，聲請單獨宣告沒收等語。
二、按檢察官依刑事訴訟法第253 條或第253 條之1 為不起訴處
    分或緩起訴之處分者，對供犯罪所用、供犯罪預備或因犯罪
    所得之物，以屬於被告者為限，得單獨聲請法院宣告沒收，
    刑事訴訟法第259 條之1 固定有明文。然查：
  (一)被告前因施用毒品案件，經新竹地檢署檢察官於97年7 月17
    日以97年度毒偵字第200 號為緩起訴處分，嗣於97年8 月3
    日經臺灣高等法院檢察署以97年度上職議字第8528號駁回再
    議確定等情，有上揭案號之緩起訴處分書、臺灣高等法院檢
    察署處分書及臺灣高等法院被告前案紀錄表各1 份在卷足稽
    （見偵卷第57、63頁，見本院卷第5 頁背面、第6 頁），合
    先敘明。
  (二)查扣案之疑似甲基安非他命1 包（毛重0.26公克，保管字號
    ：97年度安保管字第39號），有扣押物品清單在卷可稽（見
    偵卷第37頁、本院卷第3 頁），雖聲請人以上開扣案物1 包
    （毛重0.26公克) 為第二級毒品甲基安非他命，並係被告犯
    罪所用之物，且為違禁物為由，聲請單獨宣告沒收之，惟前
    開扣押物品清單載明上開扣案物為「安非他命」，被告於警
    詢時供稱上開扣案物為「安非他命」（見偵卷第8 頁背面、
    第9 頁），於偵訊時亦兩度供稱上開扣案物為「安非他命」
    （見偵卷第32、42頁），顯與聲請人上開扣案物為甲基安非
    他命之主張有所齟齬，且本件經本院遍查聲請卷證，並無任
    何鑑定報告或其他相關事證可認確屬聲請人所稱之第二級毒
    品甲基安非他命，則上開扣案物1 包是否確屬第二級毒品甲
    基安非他命毒品之違禁物已非無疑。
  (三)況查被告為警於97年1 月26日查獲時採集尿液經送往台灣尖
    端先進生技醫藥股份有限公司，以酵素免疫分析法〈EIA 〉
    及氣相層析質譜法〈GC/MS 〉方法檢驗結果，於確認檢驗結
    果僅驗出呈現嗎啡、可待因陽性反應，而就安非他命及甲基
    安非他命則均呈陰性反應，此有上開公司97年2 月14日報告
    序號竹一-6號濫用藥物尿液檢驗報告附卷可稽（見偵卷第36
    頁），則被告上開案件施用之毒品顯無安非他命或甲基安非
    他命之毒品甚明，亦難據此認定聲請人主張上開查獲之扣案
    物1 包確為甲基安非他命毒品，是於聲請人未提出毒品相關
    檢驗報告以前，實無從逕以被告上開尿液檢驗報告或被告之
    供述，即可作為聲請人上開聲請沒收之扣案物1 包確為第二
    級毒品甲基安非他命之佐證。
  (四)又按刑法規定得專科沒收之物，不問屬於犯人與否應沒收之
    物，若案未起訴或不起訴，則應由檢察官聲請法院以裁定沒
    收之，司法院18年院字第67號著有解釋，依司法院解釋意旨
    所示，就違禁物若案件未經起訴而為緩起訴者，聲請法院以
    裁定沒收之，固係檢察官之職權，然檢察官就扣案物是否係
    違禁物，自有調查之責，待認定確係違禁物始得依職權向法
    院聲請以裁定沒收之，惟本案經遍查全卷並無送驗資料可供
    認定前揭扣案物係屬違禁物，業如前述，且經本院函詢聲請
    人確認本件聲請之上開扣案物有無送驗及有無相關檢驗報告
    可供審酌，經臺灣新竹地方法院檢察署函覆稱：被告尿液檢
    驗呈甲基安非他命反應，扣押物應係甲基安非他命，查無其
    他檢驗報告等語，此有該署100 年10月14日竹檢家執法100
    執聲730 字第30829 號函附卷可考（見本院卷第13頁），惟
    此顯與上開被告尿液檢驗報告，就安非他命及甲基安非他命
    均呈陰性反應有所未合，是自難從被告尿液檢驗報告即可推
    認本件上開扣案物係屬甲基安非他命之物，復本諸聲請人對
    違禁物之聲請沒收應負職權調查之責任（臺灣高等法院臺南
    分院97年度抗字第344 號刑事裁定亦同旨可參），本件既無
    從證明上開聲請沒收之扣案物確屬第二級毒品甲基安非他命
    ，則聲請人遽認上開扣案物1 包係違禁物而依職權向本院聲
    請應以裁定單獨宣告沒收，即嫌無據，是聲請人之上開聲請
    ，自無理由，應予駁回。
三、依刑事訴訟法第220 條，裁定如主文。
中    華    民    國   100    年    10    月    28    日
                  刑事第四庭  法  官  林建鼎
以上正本證明與原本無異。
如不服本裁定，應於送達後5 日內，向本院提出抗告狀（須附繕
本）。
中    華    民    國   100    年    10    月    28    日
                              書記官  黃伊婕